【裁判字號】    98,訴,4077
【裁判日期】    981230
【裁判案由】    違反藥事法
【裁判全文】
臺灣臺中地方法院刑事判決              98年度訴字第4077號
公  訴  人  臺灣臺中地方法院檢察署檢察官
被      告  甲○○
上列被告因違反藥事法案件，經檢察官提起公訴（98年度偵字第
26255號），被告於準備程序中就被訴事實為有罪之陳述，受命
法官於聽取當事人之意見後，由本院合議庭裁定以簡式審判程序
判決如下：
    主    文
甲○○明知為禁藥而轉讓，處有期徒刑伍月。扣案之禁藥甲基安
非他命壹包（驗餘淨重壹點伍捌伍公克）、瓶式玻璃吸食器壹組
、玻璃球吸食器壹個、酒精燈壹座，均沒收。
    犯罪事實及理由
一、本案除檢察官起訴書記載「甲基安非他命1包（毛重1.8公克
    ）」均更正為「甲基安非他命1包（淨重1.586公克，驗餘淨
    重1.585公克）」等語，及證據部分增列行政院衛生署草屯
    療養院98年11月6日草療鑑字第0981100032號鑑定書1紙、被
    告甲○○與賴彩蓮之尿液代號與真實姓名對照表2紙、中山
    醫學大學附設醫院檢驗科藥物檢測中心98年11月5日尿液檢
    驗報告2 紙（見本院卷17至19頁；警卷26、28頁），暨被告
    甲○○於本院審理時之自白外，其餘犯罪事實及證據均引用
    檢察官起訴書之記載（如附件）。
二、論罪科刑之補充說明：
  (一)查甲基安非他命係毒品危害防制條例第二條第二項第二款規
    定之第二級毒品，但其亦屬於藥事法所稱之禁藥（即藥事法
    第二十二條一款所稱之「經中央衛生主管機關明令公告禁止
    製造、調劑、輸入、輸出、販賣或陳列之毒害藥品」）。而
    明知為禁藥而轉讓者，藥事法第八十三條第一項亦定有處罰
    明文。故行為人明知為禁藥即甲基安非他命而轉讓予他人者
    ，除成立毒品危害防制條例第八條第二項之轉讓第二級毒品
    罪外，亦構成藥事法第八十三條第一項之轉讓禁藥罪，此係
    屬同一犯罪行為而同時有二種法律可資處罰之法條（規）競
    合情形，應依重法優於輕法等法理擇一處斷（參見高法院九
    十七年度臺上字第三四九○號判決，亦同此旨）；又毒品未
    必係經公告之禁藥，禁藥亦未必為毒品。毒品危害防制條例
    與藥事法二者，並無必然之特別法與普通法關係。故除有轉
    讓之第二級毒品達毒品危害防制條例第八條第六項之一定數
    量，經依法加重後之法定刑較藥事法第八十三條第一項之法
    定刑為重之情形外，因藥事法第八十三條第一項為重法，應
    優先適用藥事法處罰（參見最高法院九十四年度臺上字第七
    ○二一號、九十六年度臺上字第三五八二號、九十七年度臺
    非字第三九七號判決，亦同此旨）。而查，本案被告轉讓予
    賴彩蓮施用之甲基安非他命數量雖不詳，然衡諸賴彩蓮僅係
    就尚未燃燒殆盡之吸食器吸食其內煙霧之方式而施用被告所
    轉讓之甲基安非他命二次，且本案扣得之甲基安非他命一包
    之數量亦僅為淨重一點五八六公克，則本案被告供轉讓之甲
    基安非他命，其淨重尚無從逕認已達十公克以上，自無適用
    較藥事法第八十三條第一項為重之毒品危害防制條例第八條
    第六項（即轉讓第二級毒品達一定數量罪）規定之問題，依
    前開說明，自應僅從重而擇一論以藥事法第八十三條第一項
    之明知為禁藥而轉讓罪（下稱轉讓禁藥罪）。是核被告所為
    ，係犯藥事法第八十三條第一項之轉讓禁藥罪。
  (二)又被告本案轉讓禁藥之犯行，因與轉讓第二級毒品犯行經法
    條競合適用之結果，僅從重而擇一論以藥事法第八十三條第
    一項之轉讓禁藥罪，有如前述，且藥事法第八十三條第一項
    並未處罰持有禁藥之行為，則本案自不生被告持有、轉讓禁
    藥甲基安非他命間之低度、高度行為論罪之問題，亦無修正
    後毒品危害防制條例第十七條第二項所規定：犯同法第八條
    （即轉讓第二級毒品罪）於偵查及審判中均自白而減輕其刑
    之適用，附此敘明。
  (三)被告轉讓禁藥予賴彩蓮之行為雖有二次，惟其均時間緊密，
    侵害同一法益，依一般社會觀念，刑法評價上應視為數次之
    接續實施，為包括一罪之接續犯。
  (四)爰審酌被告明知甲基安非他命屬戕害他人身心之毒品及禁藥
    ，無視於國家對於杜絕毒品及禁藥犯罪之禁令，擅自轉讓禁
    藥予他人，除嚴重損害他人之身心健康外，並使毒品及禁藥
    益形氾濫，亦嚴重危害社會秩序，再兼衡酌被告犯後尚知醒
    悟、坦承犯行，及被告曾因多次竊盜案件經法院判處罪刑之
    刑事犯罪紀錄，有臺灣高等法院被告前案紀錄表附卷可按，
    堪認其素行非佳，暨被告之智識程度、犯罪動機、目的、手
    段、本案轉讓禁藥之數量非鉅等一切情狀，量處如主文所示
    之刑，以示懲儆。
  (五)又扣案之甲基安非他命一包（驗餘淨重1.585公克），確為
    禁藥甲基安非他命，有前開行政院衛生署草屯療養院鑑定書
    一件在卷可參，為屬違禁物，且為被告供犯本案犯罪所用之
    物，業據被告陳明在卷，應依刑法第38條第1項第1款之規定
    宣告沒收（至鑑驗用罄部分既已滅失，自不另為沒收之諭知
    ）。又扣案之瓶式玻璃吸食器一組、玻璃球吸食器一個、酒
    精燈一座，係被告所有供遂行本案轉讓禁藥犯行所用之物，
    亦據被告陳明在卷，爰依刑法第38條第1項第2款之規定宣告
    沒收。
三、應適用之法條：依刑事訴訟法第二百七十三條之一第一項、
    第二百九十九條第一項前段、第三百十條之二、第四百五十
    四條第二項，藥事法第八十三條第一項，刑法第十一條、第
    三十八條第一項第一款、第二款，判決如主文。
中    華    民    國    98    年    12    月    30    日
                  刑事第十四庭    法  官  何世全
以上正本證明與原本無異。
如不服本判決，應於收受送達後10日內向本院提出上訴書狀，並
應敘述具體理由；其未敘述上訴理由者，應於上訴期間屆滿後20
日內向本院補提理由書（均須按他造當事人之人數附繕本）「切
勿逕送上級法院」。
                                  書記官  陳建分
中    華    民    國    98    年    12    月    30    日
附錄本案論罪科刑法條：
藥事法第八十三條第一項：
明知為偽藥或禁藥，而販賣、供應、調劑、運送、寄藏、牙保、
轉讓或意圖販賣而陳列者，處七年以下有期徒刑，得併科新臺幣
五百萬元以下罰金。

司法院資訊處製作；財團法人民間司法改革基金會備份。
